最高法院刑事判決　　　　　　一○○年度台上字第一四二九號
上　訴　人　劉萬全
上列上訴人因違反公職人員選舉罷免法案件，不服台灣高等法院
台中分院中華民國九十九年十二月二十二日第二審判決（九十九
年度選上訴字第二一一六號，起訴案號：台灣彰化地方法院檢察
署九十九年度選偵字第一二０號），提起上訴，本院判決如下：
    主  文
上訴駁回。
    理  由
按刑事訴訟法第三百七十七條規定，上訴於第三審法院，非以判
決違背法令為理由，不得為之。是提起第三審上訴，應以原判決
違背法令為理由，係屬法定要件。如果上訴理由書狀並未依據卷
內訴訟資料，具體指摘原判決不適用何種法則或如何適用不當，
或所指摘原判決違法情事，顯與法律規定得為第三審上訴理由之
違法情形，不相適合時，均應認其上訴為違背法律上之程式，予
以駁回。本件上訴人劉萬全上訴意旨略稱：上訴人於歷審已迭稱
，在彰化縣溪州鄉○○村○○街五十三巷十二號陳惠貞住處門口
收受上訴人所交付新台幣（下同）二千元之女子並非陳惠貞。該
女子究為何人，攸關上訴人是否涉犯對有投票權人交付賄賂罪，
縱上訴人昧於法律不知聲請調查，亦屬法院應依職權調查之事項
。詎原審竟未重行勘驗錄影光碟或比對聲紋，逕以證人廖學進、
陳惠貞於警詢、偵查中之證詞，及上訴人於警詢、偵查中亦未爭
執該女子非陳惠貞為由，遽認該女子即為陳惠貞，自有應於審判
期日調查之證據未予調查之違背法令。又進行賄選，豈有在左鄰
右舍公然圍觀之門口為之，且上訴人與陳惠貞素不相識，若欲賄
選，理應由他人居間轉達，豈可能由不知情之廖學進代為引見。
本案實因上訴人於事前獲悉陳惠貞之夫廖顯昌患有口腔癌在治療
中，家境貧困極需濟助，而本於濟困行善之心，趁拜票之便攜款
前往聊表關懷之意，並無賄選之意圖。再者，原判決事實欄記載
二千元之賄款，係含陳惠貞及不知情之有投票權家屬廖顯昌、廖
羚琪、廖韋翔，共計四票，每票五百元等情，並未於理由欄說明
憑何認定，卷證亦乏是項資料可稽，諒為增強上訴人行賄買票事
實想當然而為上開認定，原判決亦有理由不備之違法等語。惟查
證據之取捨、證據證明力之判斷，以及事實有無之認定，屬事實
審法院之職權，苟其取捨判斷與認定，並不違背論理法則及經驗
法則，即不容任意指為違法，而執為適法之第三審上訴理由。本
件原判決認定上訴人有其事實欄所載犯行，係依憑上訴人於偵查
、第一審之自白，證人廖學進、陳惠貞於警詢、偵查之證詞，以
及卷附上訴人買票現場錄影光碟與其翻拍照片、扣押筆錄、扣押
物品目錄表、彰化縣選舉委員會民國九十九年四月一日彰選一字
第０九九一二五０一一七號公告、候選人得票情形表、彰化縣選
舉委員會九十九年六月十八日彰選一字第０九九一二五０三０九
號公告、台灣彰化地方法院檢察署檢察官九十九年度選偵字第一
二０號陳惠貞之緩起訴處分書、第一審勘驗上訴人買票現場錄影
光碟之筆錄，暨扣案賄款二千元可稽等證據資料，予以綜合判斷
，認上訴人犯行堪以認定。並指駁、說明上訴人辯稱：伊係交付
賄款予陳惠貞的女兒，而非陳惠貞等語，並無足取；上訴人縱因
聽聞廖顯昌患有口腔癌，於交付賄款時，內心兼有幫助、關懷陳
惠貞之意，亦無礙於其犯罪之成立等由甚詳。又以核上訴人所為
，係犯公職人員選舉罷免法第九十九條第一項之對於有投票權之
人交付賄賂，而約其投票權為一定行使罪，並以上訴人於偵查中
自白犯行，依同法第九十九條第五項前段規定減輕其刑後，於法
定刑度內酌情量處有期徒刑一年十月，併宣告緩刑五年，及為相
關從刑，暨緩刑期間應遵守條件之諭知。已詳其所憑證據及認
定之理由，所為論斷均有卷存證據資料可資覆按。上訴意旨雖指
摘原判決違法，然本件原判決就其如何綜合全部證據資料，判斷
上訴人確有違反公職人員選舉罷免法第九十九條第一項犯行之心
證理由，已闡述明晰，就上訴人所辯，不足憑採，及上訴人確係
交付賄款予陳惠貞等情，亦已依據卷證資料詳加說明，核無違背
經驗法則及論理法則，自屬原審採證認事職權之適法行使，不容
任意指為違法。上訴意旨置原判決明白論斷於不顧，猶執前詞，
漫指原判決調查未盡云云，自非合法上訴第三審之理由。又陳惠
貞設籍之台灣省彰化縣溪州鄉○○村○○街五十三巷十二號戶籍
內，共有四位具有投票權之人，包括陳惠貞、廖顯昌及其二位小
孩等情，業據陳惠貞於警詢、偵查中結證在卷，並有陳惠貞之全
戶戶籍資料查詢結果（該戶內有投票權之人，為陳惠貞、廖顯昌
、廖羚琪、廖韋翔）附卷可憑。原判決引用陳惠貞於警詢、偵查
中之證詞，作為上訴人確有交付二千元予陳惠貞，及陳惠貞戶內
有投票權之家屬為廖顯昌、廖羚琪、廖韋翔等人，核與卷證資料
相符，亦無上訴意旨所指摘理由欠備之違誤。衡以前開說明，其
上訴為違背法律上之程式，應予駁回。
據上論結，應依刑事訴訟法第三百九十五條前段，判決如主文。
中    華    民    國  一○○  年    三    月  二十四  日
                      最高法院刑事第十一庭
                          審判長法官  賴  忠  星  
                                法官  呂  丹  玉  
                                法官  吳      燦  
                                法官  蔡  名  曜  
                                法官  葉  麗  霞  
本件正本證明與原本無異
                                      書  記  官  
中    華    民    國  一○○  年    三    月  二十九  日
                                                     M